臺灣臺中地方法院刑事判決　　　　　　　　　　　　九十一年度訴緝字第一八二號
　　公　訴　人　台灣台中地方法院檢察署檢察官
　　被　　　告　乙○○
右列被告因偽造文書案件，經檢察官提起公訴（八十八年度偵字第一九一九九、一九
二００、一九二０一、一九二０二號），本院判決如左：
    主  文
乙○○共同行使偽造私文書，足以生損害於他人，處有期徒刑參月，如易科罰金，以
參佰元折算壹日，緩刑參年。
偽造之申報單位振瀚企業有限公司、扣繳義務人丙○○、扣繳單位統一編號0000
0000、稽徵機關Ａ０３、製單編號ＹＱＳ00000000、所得人乙○○、給
付總額新台幣六十四萬五千三百五十元、扣繳稅額新台幣三萬二千二百六十八元、給
付淨額新台幣六十一萬三千零八十二元、所得所屬年月自民國八十六年一月至八十六
年十二月、所得給付年度民國八十六年度之各類所得扣繳暨免扣繳憑單上「振瀚企業
有限公司」之印文一枚及民國八十七年十二月二十二日以振瀚企業有限公司名義所出
具、員工姓名乙○○、到職日期民國八十年九月十六日、擔任職務廠長之員工在職證
明書上「振瀚企業有限公司」、「丙○○」之印文各一枚，均沒收。
    事  實
一、乙○○因需款週轉，於民國八十七年十二月間，透過朋友介紹，得知中福興業有
    限公司（設甲○○○○路○段八一號六樓Ｃ室，下稱中福公司）可代辦信用貸款
    ，而與中福公司業務員陳暐庭（原名陳思惠，業經本院另案判處有期徒刑八月）
    接洽信用貸款事宜。惟因乙○○並無固定工作，不符合信用貸款條件，陳暐庭又
    因申辦一件貸款，可向中福公司領取新台幣（下同）一萬五千元之佣金，二人竟
    基於犯意聯絡，由乙○○提供其年籍資料，透過陳暐庭委請稱號「林先生」之不
    詳姓名年籍成年男子，偽造申報單位振瀚企業有限公司、扣繳義務人丙○○、扣
    繳單位統一編號00000000、稽徵機關Ａ０３、製單編號ＹＱＳ0000
    0000、所得人乙○○、給付總額六十四萬五千三百五十元、扣繳稅額三萬二
    千二百六十八元、給付淨額六十一萬三千零八十二元、所得所屬年月自八十六年
    一月至八十六年十二月、所得給付年度八十六年度之各類所得扣繳暨免扣繳憑單
    及八十七年十二月二十二日以振瀚企業有限公司名義所出具、員工姓名乙○○、
    到職日期八十年九月十六日、擔任職務廠長之員工在職證明書各一紙，並在該扣
    繳憑單偽造「振瀚企業有限公司」之印文一枚及在職證明書上偽造「振瀚企業有
    限公司」、「丙○○」之印文各一枚，交予乙○○，由乙○○於八十七年十二月
    二十八日，在甲○○第十一信用合作社專門委員黃達政、經理鄭信吉前往中福公
    司辦理對保時據以行使，使該合作社誤信乙○○之年所得及職業符合貸款條件，
    按該合作社申辦歡心理財免保人消費性貸款辦法准予貸款三十萬元，嗣並核撥完
    畢，足以生損害於振瀚企業有限公司、丙○○及甲○○第十一信用合作社。乙○○借得該三十萬元後，扣除各項費用，尚需向中福公司購買納骨塔位，實得僅約
    十三萬五千元。迨八十八年一月二十七日，為警在甲○○○○路○段八一號六樓
    查獲中福公司違反公司法罪嫌，再至甲○○第十一信用合作社扣取借款人之擔保
    放款保管書件資料袋，始發現上情。
二、案經台中縣警察局烏日分局報請台灣台中地方法院檢察署檢察官偵查起訴。
    理  由
一、右揭犯罪事實，業據被告乙○○坦承不諱，核與證人即甲○○第十一信用合作社
    專門委員黃達政、經理鄭信吉分別於偵查及本院審理時證述之情節相符，並有甲○○第十一信用合作社歡心理財免保人消費性貸款借款申請書、徵信報告表、授
    信約定書、偽造之扣繳憑單、在職證明書扣案可稽。而振瀚企業有限公司並未開
    立八十六年度薪資扣繳憑單予被告，亦有財政部台北市國稅局信義稽徵所九十年
    四月十二日財北國稅信義資資字第九０００四四二九號函附卷足憑，事證明確，
    被告犯行已堪認定。
二、核被告所為，係犯刑法第二百十六條、第二百十條之行使偽造私文書罪、第二百
    十六條、第二百十二條之行使偽造特種文書罪及同法第三百三十九條第一項之詐
    欺取財罪。被告因無固定工作，不符合信用貸款條件，竟以行使偽造扣繳憑單及
    在職證明書之方式向甲○○第十一信用合作社詐貸款項，亦有詐欺取財犯行，公
    訴人雖未論及此部分，然起訴事實既已敘述，且與起訴部分有方法結果之牽連關
    係，為裁判上一罪，本院自應併予審判。又被告與中福公司業務員陳暐庭間，有
    犯意聯絡及行為分擔，為共同正犯。而偽造私文書及特種文書之低度行為，已為
    行使之高度行為所吸收，皆不另論罪，再被告同時地行使偽造私文書及特種文書
    ，係以一行為觸犯行使偽造私文書及行使偽造特種文書罪名，為想像競合犯，應
    從一重之行使偽造私文書罪論處。另所犯行使偽造私文書罪及詐欺取財罪間，有
    方法結果之牽連關係，應從較重之行使偽造私文書罪處斷。爰審酌被告並無前科
    ，因需現金週轉，行使偽造扣繳憑單及在職證明書詐貸款項，雖有害社會金融交
    易安全，但自身亦遭中福公司所騙，情節非重，事後已坦承上情，態度尚佳等一
    切情狀，處以如主文所示之刑，並諭知易科罰金之折算標準。又被告行為後，刑
    法第四十一條業經立法院通過修正為犯最重本刑為五年以下有期徒刑以下之刑之
    罪，而受六個月以下有期徒刑或拘役之宣告，因身體、教育、職業、家庭之關係
    或其他正當事由，執行顯有困難者，得以一元以上三元以下折算一日，易科罰金
    。但確因不執行所宣告之刑，難收矯正之效，或難以維持法秩序者，不在此限（
    另增訂第二項，併合處罰之數罪，均有前項情形，其應執行之刑逾六月者，亦同
    ），並經總統於九十年一月十日公布，同年月十二日生效，本件自應適用修正公
    布生效之新法諭知易科罰金之折算標準。末查被告未曾受有期徒刑以上刑之宣告
    ，有台灣台中地方法院檢察署刑案資料查註紀錄表足憑，因一時失慮，致觸刑章
    ，經此次教訓，當知所警惕，而無再犯之虞，本院認所宣告之刑，以暫不執行為
    適當，併予宣告緩刑三年，以啟自新。偽造之申報單位振瀚企業有限公司、扣繳
    義務人丙○○、扣繳單位統一編號00000000、稽徵機關Ａ０３、製單編
    號ＹＱＳ00000000、所得人乙○○、給付總額六十四萬五千三百五十元
    、扣繳稅額三萬二千二百六十八元、給付淨額六十一萬三千零八十二元、所得所
    屬年月自八十六年一月至八十六年十二月、所得給付年度八十六年度之各類所得
    扣繳暨免扣繳憑單上「振瀚企業有限公司」之印文一枚及八十七年十二月二十二
    日以振瀚企業有限公司名義所出具、員工姓名乙○○、到職日期八十年九月十六
    日、擔任職務廠長之員工在職證明書上「振瀚企業有限公司」、「丙○○」之印
    文各一枚，均應依刑法第二百十九條諭知沒收。
據上論斷，應依刑事訴訟法第二百九十九條第一項前段，刑法第二條第一項前段、第
二十八條、第二百十六條、第二百十條、第二百十二條、第三百三十九條第一項、第
五十五條、第四十一條第一項前段、第七十四條第一款、第二百十九條、罰金罰鍰提
高標準條例第一條前段、第二條，判決如主文。
中      華      民      國九十一      年      五      月    九    日
                                        法  官  鍾  堯  航
右正本證明與原本無異。
如不服本判決，應於送達後十日內向本院提出上訴狀（須附繕本），上訴於台灣高等
法院台中分院。
                                        書記官
中      華      民      國      九十一      年      五      月    九    日
附錄本案論罪科刑法條全文
刑法第二百十六條：
行使第二百十條至第二百十五條之文書者，依偽造、變造文書或登載不實事項或使登
載不實事項之規定處斷。
刑法第二百十條：
偽造、變造私文書，足以生損害於公眾或他人者，處五年以下有期徒刑。
刑法第二百十二條：
偽造、變造護照、旅券、免許證、特許證及關於品行、能力、服務或其他相類之證書
、介紹書，足以生損害於公眾或他人者，處一年以下有期徒刑、拘役或三百元以下之
罰金。
刑法第三百三十九條第一項
意圖為自己或第三人不法之所有，以詐術使人將本人或第三人之物交付者。處五年以
下有期徒刑、拘役或科或併科一千元以下罰金。
